【裁判字號】    90,訴,962
【裁判日期】    920129
【裁判案由】    公共危險等
【裁判全文】
臺灣臺北地方法院刑事判決                            九十年度訴字第九六二號
    公  訴  人  臺灣臺北地方法院檢察署檢察官
    被      告  乙○○  男  三.
右列被告因公共危險等案件，經檢察官提起公訴（九十年度偵字第八九五四號、第一
一九二○號），本院判決如左：
    主  文
乙○○丟擲電瓶至陸路，致生往來之危險，累犯，處有期徒刑捌月。又失火燒燬如附
表所示之物，致生公共危險，累犯，處拘役參拾日，如易科罰金，以參佰元折算壹日
。
    事  實
一、乙○○曾於民國八十四年間，因妨害風化案件，及違反麻醉藥品管理條例案件，
    分別經法院判處有期徒刑一年四月及五月確定，合併應執行有期徒刑一年八月確
    定，於八十七年六月六日假釋，至八十七年十月四日假釋縮刑期滿，以已執行論
    。竟不知悔改，於(1)九十年四月八日十九時四十分許，明知其位於台北市○○路
    一八七巷一弄二四號三樓之住處樓下平日停放有汽車，該巷道平日有人車往來，
    仍不顧大眾往來之安全，至前開住處五樓頂，持汽車用電瓶往樓下馬路丟擲，致
    生往來之危險，並因而擊中停放於同路段二十二、二十四號路邊丁○○所有車號
    ＥＱ—八九九三號自用小客車之引擎蓋，致該車引擎蓋喪失效用。嗣於同日十九
    時五十分許，在上址三樓為警查獲，並於該巷弄內扣得供犯罪所用之汽車電瓶一
    個。(2)乙○○另於九十年五月十三日十六時許，在其台北市○○路一八七巷一弄
    二十二、二十四號三樓住處，本應注意於室內吸菸時，應將菸蒂確實熄滅以防止
    火災發生，而依當時情形並無不能注意之情事，竟疏未注意及此，於該住處之客
    廳內吸菸完畢後，未將菸蒂確實熄滅，致該菸蒂點燃室內之易燃物品而燒燬如附
    表所示之物，並使同棟四樓住戶丙○○受有呼吸嗆傷之傷害（傷害部分未據告訴
    ）。
二、案經丁○○訴由臺北市政府警察局萬華分局報告臺灣臺北地方法院檢察署檢察官
    查起訴。
    理  由
一、訊據被告乙○○對前揭犯罪事實一之(2)部分坦承不諱，對犯罪事實一之(1)部分則
    矢口否認，辯稱：案發當時人在家中，被警察帶去警察局時都不知道發生什麼事
    ，平常病發、喝醉酒時會丟電瓶，但是丁○○的車子並不是伊砸的，電瓶也不是
    伊所有的云云。本院查：
  (一)犯罪事實一之(1)部分：
  1.目擊證人及居住在同棟五樓之甲○○於本院九十一年七月十六日調查中證稱：「
    （檢察官詰問證人：九十年四月八號晚上七點四十分你人在何處？）答：我在家
    裡吃飯。我平常習慣我在家時，鐵門都會打開，所以若有人從樓梯走動我會看到
    ，後來我聽到樓下有叫罵聲，然後又聽到樓下有鐵門的關門聲很大聲，然後聽到
    有人走上樓的腳步聲，我當時人在客廳，可以看到走上樓的人，我就看到被告穿
    著汗衫短褲拿著一個四四方方很重類似汽車電瓶大小的東西走上頂樓，然後聽到
    樓下有很大一聲響聲，然後被告又很快跑下樓。（檢察官詰問證人：樓梯間的燈
    光是否可以讓你很清楚看到上樓的人？）答：四樓到上到五樓的地方有燈，所以
    可以看得很清楚要上樓的人，但是五樓要上天台的地方並沒有裝燈，所以就看不
    清楚。（檢察官詰問證人：是否可以確定上樓的人是被告？）答：可以確定。我
    們那棟樓是五層樓公寓，我家再上去就是頂樓。」故而可知，當日被告確實手持
    電瓶走上頂樓，隨即則聽到樓下有遭重物砸下之聲響一節明確。
  2.證人即居住於台北市○○區○○路一八七巷一弄二二號四樓之丙○○到庭證稱：
    「我們公寓前面是巷子，如果二旁有停車，只能在容納一部車行駛，不會很寬，
    比一般的巷子小一點，晚上的時候通常巷子二旁都停滿車，過往的人大部分都是
    居民，一排有二十四戶，巷子內總共有一百二十戶，人也滿多的。」（見本院卷
    第三四頁），可見，被告住處樓下即為人車往來之巷道，平日並有車輛停放。
  3.被告將電瓶砸至告訴人丁○○所有車號ＥＱ—八九九三號自用小客車之引擎蓋，
    致該車引擎蓋喪失效用，業經告訴人於警詢、偵查及本院調查時指訴纂詳，並有
    該砸毀汽車引擎蓋之電瓶照片二張、汽車引擎蓋照片三張在卷，及電瓶一個扣案
    。
  4.綜上所述，被告手持電瓶至住處五樓樓頂，往樓下人車往來之巷道丟擲，而導致
    告訴人之車輛引擎蓋毀損不堪用之犯行明確，被告空言否認，不足採信。
  (二)犯罪事實一之(2)部分：
  1.證人丙○○於偵查中對被告住處發生火警之事實證述詳實（見九十年度偵字第一
    一九二０號卷第七六頁）。
  2.證人沈金源於警詢中證稱當日將被告從火警現場救出之情節詳實（同前揭偵查卷
    第十頁以下）。
  3.依台北市政府消防局於九十年六月八日火災原因調查報告書中就起火原因研判：
    「‧‧‧（四）起火原因研判：現場起火處之茶桌與木櫃之間地面一帶經清理後
    ，發現乙個僅殘存底部之圓形白色塑膠垃圾桶‧‧‧在起火原因排除電器設備與
    人為縱火之可能性外，現場若因遺留火種（包括未熄之菸蒂或其他火種）於垃圾
    桶內，而引起桶內紙張等紙類物品燃燒之可能性無法排除，故綜合以上所述研判
    起火原因以遺留火種（包括未熄之菸蒂或其他火種）而引起可燃物燃燒之可能性
    較大。」（同前揭偵查卷第三七至七三頁），堪認本件係因被告於上開住處之客
    廳內吸菸煙完畢後，未將菸蒂確實熄滅，致該菸蒂點燃室內之易燃物品而燒燬如
    附表所示之物，被告過失未將菸蒂熄滅與燒燬如附表所示之物間，有相當因果關
    係。被告自白與事實相符，本件失火犯行，應堪認定。
  (三)被告精神狀態部分：經本院依職權囑託台北市立療養院鑑定結果：「‧‧‧五、
    結論：綜合陳員（即被告）之過去生活史、疾病史、身體檢查、精神狀態檢查與
    心理評估結果，本院認為其係一「安非他命依賴」者，自七十八年間（即安非他
    命進入臺灣之初期，開始使用安非他命，至今約已十三年，其間曾罹患「安非他
    命精神病」，目前病情已因停用安非他命而緩解。本案二次事件發生前後，陳員
    在本院之就診日期為八十九年十二月十六日與九十一年六月二十一日。因陳員就
    診日期與事件發生日期相隔已久，且其所罹患之「安非他命精神病」病情，係隨
    其安非他命之使用量、頻率、持續時間而出現、惡化或緩解，故本院現有之陳員
    住院、門診治療紀錄，並不足以顯示其於本案二次事件發生當時係處於精神障礙
    狀態。‧‧‧本院並無理由認為其當時之精神狀態可能已達精神耗弱或心神喪失
    。」有台北市立療養院北市療成字第○九一三一一三七七○○號函在卷足參（見
    本院卷第二四四至二四七頁）是故，被告雖有罹患「安非他命精神病」史，惟於
    前揭犯罪事實發生時，精神狀態皆屬正常，被告自應依法論科。
二、論罪科刑之理由：
  (一)按任何人不得拋擲足以妨礙交通之物品，道路交通安全規則第一百四十條第一款
    定有明文，故本件被告拋擲電瓶之行為，顯然造成陸路交通之危險，並致告訴人
    丁○○之汽車引擎蓋毀損，核其所為，係犯刑法第一百八十五條第一項以他法致
    生往來危險罪及第三百五十四條第一項之毀損罪。
  (二)按失火之結果，僅將房屋內傢俱牆壁等物焚燬，於房屋本身尚未達喪失其效用之
    程度，刑法第一百七十三條第二項之犯罪，並無處罰未遂犯之規定，則自係觸犯
    刑法第一百七十五條第三項之失火燒燬他人所有物罪（最高法院著有七十一年度
    台上字第六五八三號判決可資參照）。是被告失火燒燬如附表所示之物部分，係
    犯刑法第一百七十五條第三項之失火罪（此部分業經公訴人當庭更正起訴法條）
    。
  (三)被告所犯之以他法致生往來危險罪與毀損罪間，係一行為侵害數法益觸犯數罪名
    ，為想像競合犯，應從一重之以他法致生往來危險罪處斷。其所為之以他法致生
    往來危險罪與失火罪間，犯意各別，行為互殊，應分論併罰。
  (四)被告前犯有如事實欄所述之前科，有臺灣高等法院檢察署刑案紀錄簡覆表在卷可
    按，被告於刑之執行完畢五年內，再犯本件有期徒刑以上之罪，為累犯，應加重
    其刑。審酌被告犯罪動機、手段、品行、智識程度、犯罪所生損害、造成鄰近居
    民之危險不安之程度，犯罪後僅坦承部分犯罪，平日並無正當工作等一切情狀，
    分別量處如主文所示之刑，以資懲儆。失火罪部分並諭知易科罰金之折算標準。
三、扣案之電瓶一個，被告否認為其所有，卷內亦無其他證據證明為被告所有，本院
    自無從宣告沒收。
據上論斷，應依刑事訴訟法第二百九十九條第一項前段、刑法第一百七十五條第三項
、第一百八十五條第一項、第三百五十四條、第五十五條、第四十一條第一項前段、
第四十七條、罰金罰鍰提高標準條例第一條前段、第二條，判決如主文。
本案經檢察官戴東麗到庭執行職務
中      華      民      國    九十二    年      一      月    二十九    日
                                      臺灣臺北地方法院刑事第五庭
                                          審判長法  官  廖紋妤
                                                法  官  陳容正
                                                法  官  紀文惠
右正本證明與原本無異。
如不服本判決，應於判決送達後十日內向本院提出上訴狀(應抄附繕本)。告訴人
或被害人如對於本判決不服者，應具備理由請求檢察官上訴，其上訴期間之計算
係以檢察官收受判決正本之日期為準。
                            書記官  林妙穗
中      華      民      國    九十二    年      一      月    二十九    日
附表：
台北市○○區○○路一八七巷一弄二四號三樓內北面主臥室內擺放物品、隔間木板牆
附近木條、廚房附近擺設物品、客廳內座椅、鋁製玻璃門、茶桌、長形矮木櫃、神龕
刑法第一百七十五條
放火燒燬前二條以外之他人所有物，至生公共危險者，處一年以上七年以下有期徒刑
。
放火燒燬前二條以外之自己所有物，至生公共危險者，處三年以下有期徒刑。
失火燒燬前二條以外之物，致生公共危險者，處拘役或三百元以下罰金。
刑法第一百八十五條
損壞或壅塞陸路、水路、橋樑或其他公眾往來之設備或以他法致生往來之危險者，處
五年以下有期徒刑、拘役或五百元以下罰金。
因而致人於死者，處無期徒刑或七年以上有期徒刑。致重傷者，處三年以上十年以下
有期徒刑。
第一項之未遂犯罰之。
刑法第三百五十四條
毀棄、損壞前二條以外之他人之物，或致令不堪用，足以生損害於公眾或他人者，處
二年以下有期徒刑、拘役或五百元以下罰金。


司法院資訊處製作；財團法人民間司法改革基金會備份。
